【裁判字號】    97,訴,1874
【裁判日期】    970905
【裁判案由】    毒品危害防制條例
【裁判全文】
臺灣板橋地方法院刑事判決              97年度訴字第1874號
公  訴  人  臺灣板橋地方法院檢察署檢察官
被      告  甲○○
                    （現於臺灣臺北監獄臺北分監另案執行）
選任辯護人  蔡坤鐘律師
上列被告因違反毒品危害防制條例案件，經檢察官提起公訴（九
十七年度偵字第五七五五號），本院判決如下：
    主  文
甲○○販賣第二級毒品，累犯，處有期徒刑柒年陸月。
未扣案販賣第二級毒品所得財物新臺幣壹仟元沒收，如全部或一
部不能沒收時，以其財產抵償之；未扣案門號為0000000
000號之行動電話機壹具沒收，如全部或一部不能沒收時，追
徵其價額。
    事  實
一、甲○○前因施用毒品違反毒品危害防制條例案件，經本院以
    八十八年度易字第一七八二號判處有期徒刑十月確定；又同
    因施用毒品違反毒品危害防制條例案件，經本院以九十一年
    度訴字第七四三號判處有期徒刑八月及四月確定，並與上開
    宣示之有期徒刑十月合併定應執行刑為一年七月。又因施用
    毒品違反毒品危害防制條例案件，經本院以九十一年度易字
    第三五二三號判處有期徒刑一年及六月，並定應執行刑為一
    年四月確定，經與上開宣示之有期徒刑一年七月接續執行，
    於民國九十五年五月十五日執行完畢。
二、甲○○明知安非他命係毒品危害防制條例第二條第二項第一
    款所規定之第二級毒品，不得販售，竟基於販賣第二級毒品
    之犯意，於九十五年十一月十三日十二時一分許，以其所持
    門號為0000000000號之行動電話，與丙○○所持
    門號為0000000000號聯繫毒品交易事宜，並即約
    在臺北縣五股鄉成蘆橋下，以新臺幣（下同）一千元之價格
    ，出售數量不詳之安非他命予丙○○。嗣警於九十六年二月
    九日二十三時許，在臺北縣板橋市○○路○段居仁巷四三之
    一號二樓查獲丙○○後，循線查知上情。
三、案經臺北縣政府警察局中和分局移送臺灣板橋地方法院檢察
    署檢察官偵查起訴。
    理  由
一、犯罪事實之認定：
  (一)訊之被告甲○○矢口否認上開犯行，辯稱與丙○○係朋友關
    係，斷斷續續認識約一年多，伊從未販賣毒品予丙○○，僅
    曾出借款項予丙○○等語。
  (二)經查：
    1.臺北縣政府警察局依臺灣板橋地方法院檢察署檢察官核發
      九十五年十月十九日九十五年乙○榮荒聲監續字第一三九
      ○號通訊監察書，對綽號「同哥」之人所持用門號為00
      00000000號之行動電話實施通訊監察，於九十五
      年十一月十三日十二時一分許，有登記丙○○名下門號為
      0000000000號之行動電話撥入上開受監察之行
      動電話，對話內容為：「Ｂ（即持用000000000
      0號行動電話之人）：同哥，我阿源，我過去跟你拿一張
      好嗎？」、「Ａ（即持用0000000000號行動電
      話之人）：好，你從永安南路直走到成蘆橋。」、「Ｂ：
      橋下嗎？」、「Ａ：對，你問一下就好。」，此有上開通
      訊監察書及電話通訊譯文在卷可稽。又上開行動電話通訊
      譯文內容，係由被告持用0000000000號行動電
      話與丙○○持用0000000000號之行動電話所為
      通話內容無誤，此亦經被告於偵查中自承明確（參偵查卷
      第四三頁），復據證人丙○○在審理中是認合致（參本院
      九十七年七月十一日審判筆錄第九頁），是以上開通訊譯
      文確為被告與丙○○當時之對話內容，已足認定（按上開
      通訊監察譯文係警察依法執行通訊監察所得錄音記錄製作
      ，於偵查及審理中分經提示被告與證人丙○○均肯認為其
      等當時之對話內容，被告及辯護人對其證據能力亦不加爭
      執，本院認上開通訊監察譯文係警察依法本於職務聽寫記
      錄，理無左袒或故為增刪之虞，且其內容復經被告及證人
      丙○○肯認為當時對話之內容，堪認係於特別可信之情況
      下所製作之文書，依刑事訴訟法第一百五十九條之四第三
      款之規定，得為證據）。而上開對話內容，係丙○○向被
      告聯絡約定購買價值一千元安非他命之意思，此亦經證人
      丙○○在本院審理中結證明確（參本院九十七年七月十一
      日審判筆錄第九頁）。雖被告否認其事，辯稱通話內容應
      係借款聯繫之意思云云，惟證人丙○○於公開法庭審理時
      ，經本院告知偽證責任之法律效果後，仍明確為上述不利
      被告之證述，並表示在審理前乙月即接獲傳票，有充份時
      間回想本件案情等語（參本院九十七年七月十一日審判筆
      錄第七頁），而其審理中所述不惟與上開通訊監察譯文吻
      合，復無明顯瑕疵可指，在其承擔法律責任而具相當之憑
      信度擔保之情形下，堪認其係據實以陳而可採信。是被告
      辯稱上開通話內容係有關借款事宜云云，既與證人丙○○
      所述相左，自屬無可採信。
    2.又雖證人丙○○於警詢及偵查中，兩度指稱上開通訊監察
      譯文係其向被告購買海洛因之聯絡內容，並於該次以一千
      元向被告購得零點一公克之海洛因，且自始至終僅向被告
      購買乙次毒品云云（參偵查卷第七頁至第十一頁、第三九
      頁）。惟證人丙○○在本院審理中陳稱上開警詢筆錄，係
      其因施用毒品案件為警查獲後，警方表示正在辦被告的案
      子，要求配合按照筆錄內容陳述，作完筆錄便會讓其離開
      ，其因恐遭當場移送遂依指示而為不利被告之供述，筆錄
      完成後其亦確未受隨案移送即行返家；而偵查中檢察官傳
      喚時實已忘記案情而不知如何回答，然因檢察官一直提示
      警詢筆錄，表示已經很多人指證被告不差其一個，並稱其
      在警詢中已經為指述被告犯行的陳述，其擔心如與警詢筆
      錄所載陳述相左會有偽證罪責，遂按警詢筆錄之記載而為
      證述等語（參本院九十七年七月十一日審判筆錄第三頁至
      第十頁）。經本院當庭撥放證人丙○○九十七年二月二十
      六日偵查錄影光碟，勘驗結果為：「丙○○應訊時神情自
      然正常，並無異狀，對於檢察官問話能夠清楚理解，並能
      切題回答，供述內容要義與偵訊筆錄內容相同。惟檢察官
      詢問是否在九十五年十一月十三日向被告購買海洛因，證
      人回答忘記了，經檢察官提示通訊譯文及警詢筆錄，證人
      改稱說應該是買安非他命，檢察官說買海洛因或安非他命
      沒差，證人仍然稱是安非他命，檢察官以警詢筆錄相質，
      並稱沒有差，若是說謊要辦偽證，證人說忘記了，後來又
      改稱是。之後有關購買毒品的詳細交易內容除了價格部分
      外，其餘均係檢察官以具體內容詢問後，證人回答是。又
      檢察官詢問警詢筆錄記載向被告購買三次，現在又講一次
      ，證人遲疑未立即回答，檢察官問是否忘記了，證人即稱
      忘記了，後來又說只有買一次。」（參本院九十七年八月
      二十二日審判筆錄第三頁、第四頁）。由上開勘驗結果，
      可知證人丙○○原確係陳稱前揭通訊監察譯文係屬其向被
      告購安非他命之對話，然經檢察官一再以其警詢筆錄記載
      之內容相質，告知偽證相關責任並表示究係購買海洛因或
      安非他命並無差異等語後，證人始改口陳稱係向被告購買
      海洛因。按誘導訊問係審理中交互詰問時於主詰問進行中
      所禁止之事項，在偵查中為誘導訊問則非法之所禁，而屬
      檢察官進行偵查時所被容許採行之方式，尤其在受訊問人
      遺忘或刻意迴避之情形下，誘導訊問實為犯罪偵查中所必
      要採行且不得不然之手段，應受允許。惟誘導訊問對於受
      訊人是否依事實陳述所可能產生之影響，客觀上顯較受訊
      人自行始末連續陳述為高，是以在以誘導方式訊問證人時
      ，應避免足以影響證詞可靠性之作為與情狀，對於是否因
      採行此訊問方式而足致影響證述之可信度，則為法院審理
      時所應判斷之重點，故誘導訊問固屬偵查訊問時可為之合
      法方式，然亦需於審理時接受是否因此影響證人證述憑信
      度之檢視。本件證人丙○○接受偵訊之初，原陳稱該次通
      訊譯文所示係有關其向被告購買安非他命之內容，然經檢
      察官多次以其警詢筆錄記載此譯文係向被告購買海洛因之
      內容，並告知偽證相關責任，復表示究係購買海洛因或安
      非他命並無差異等語後，證人丙○○方改稱當時係向被告
      購買海洛因等語，則證人丙○○顯係在接收檢察官所直接
      顯露期待能指證向被告購買海洛因之強烈意向後，方開始
      為被告販賣海洛因之供述，較之其在未聽聞檢察官上開表
      示前主動所為係向被告購買安非他命之供述，已足令人疑
      其嗣後所為證述是否受檢察官主觀意向之影響。本院理解
      檢察官職司摘奸發伏，在依通訊監察結果及卷附警詢筆錄
      查悉被告涉有販賣毒品嫌疑，復於訊問時見證人丙○○就
      其向被告購買毒品種類之供述與警詢筆錄有所出入，因而
      產生認定證人在偵查中不無有為迴護被告而改異供述情形
      之主觀判斷，此亦人之常情，然於執行犯罪偵查之具體作
      為上，仍應秉持中立客觀立場，尤應避免因主觀判斷強烈
      而導致在無意間影響證據價值，此為檢察官於採行各項偵
      查作為時所肩負之客觀義務。而採行誘導訊問之目的，應
      僅在使證人能順利陳述，而不應以明示或暗示之方式影響
      其為特定方向之供述，否則即失卻人證係本於證人親自見
      聞所得據實以陳所獲致證據方法之意義，而減損其證據價
      值。則依上開勘驗所見偵訊過程，證人丙○○偵查中所稱
      向被告所購買係海洛因乙節，不無受發問人之引導、暗示
      而迎合回答之虞，而無法排除上開外在因素實際上影響其
      陳述之可能，因而亦無法確認其是否確實地依其所經驗之
      事件陳述。參以上開通訊監察譯文除價錢外，並無顯示當
      時所約定購買毒品種類之內容，而證人丙○○本人當時亦
      有同時施用海洛因與安非他命兩種毒品之惡習，此據其自
      陳甚明（參本院九十七年七月十一日審判筆錄第五頁），
      實難徒據其上開偵查可能受外在因素影響所為之供述即認
      定當時向被告所購買者即為海洛因。另證人丙○○固於警
      詢中同為係向被告購買海洛因之供述，然其係於因施用毒
      品案件遭查獲後，始於警詢中為上揭不利被告之供述，已
      如前述。按「犯第四條第一項至第四項、第五條第一項至
      第四項前段、第六條第一項至第四項、第七條第一項至第
      四項、第八條第一項至第四項、第十條或第十一條第一項
      、第二項之罪，供出毒品來源，因而破獲者，得減輕其刑
      。」，毒品危害防制條例第十七條定有明文，本件證人丙
      ○○既因涉嫌施用毒品而由警偵辦，故其於遭查獲後如供
      出毒品來源因而破獲者，可適用前開毒品危害防制條例第
      十七條之規定而得邀減刑寬典之利益，事實上警於詢問證
      人丙○○時亦明示斯旨（參偵查卷第九頁），尤見其就指
      述被告販賣海洛因乙節，確具切身之利害關係。是在證人
      丙○○有如此切身利害關係之情形下，其等所為不利被告
      之證述，自應較諸一般無利害關係人之證述予以更為嚴格
      之檢視，至少需無瑕疵可指，並有輔助事證而為佐證，方
      得採為認定被告犯罪事實之基礎，俾免發生為委罪卸責而
      誣指他人之危險。而依證人丙○○嗣後在偵查中原本主動
      所稱係向被告購買安非命之情形及在本院審理中之證述，
      顯與其警詢中所稱購買毒品之種類有異，其警詢供述是否
      與事實相符，已非無疑而難遽信；況其警詢供述復無其他
      積極證據可認具有特別可信之狀況，依刑事訴訟法第一百
      五十九條第一項本文之規定，其警詢供述不得作為證據，
      自亦無從憑為不利被告犯罪事實之認定依據。而由勘驗所
      見證人丙○○在偵查中原本主動所稱係向被告購買安非命
      之情形，亦與其在審理中結證後所稱上開通訊監察譯文內
      容係其向被告聯絡約定購買價值一千元安非他命之情形合
      致，益足為其審理中是項證述之佐據，而堪認定被告於九
      十五年十一月十三日十二時一分許，以其所持門號為00
      00000000號與之行動電話與丙○○所持門號為0
      000000000號聯絡，二人並約定在臺北縣五股鄉
      成蘆橋下由被告以一千元之價格出售安非他命予丙○○之
      事實。
    3.又證人丙○○在本院審理中雖陳稱其當時雖與被告定購買
      安非他命事宜，惟其至約定地點等候被告時，適有另一友
      人來電表示可提供安非他命，其遂逕行離開而未與被告見
      面交易云云（參本院九十七年七月十一日審判筆錄第九頁
      ）。惟證人丙○○於偵查中原即向檢察官陳稱向被告購買
      安非他命，且自始至終僅向被告購買過這乙次等語明確，
      此經本院勘驗其偵查錄影光碟確認無訛，已如前述，是證
      人丙○○在審理中改異前供否認該次已向被告購得安非他
      命云云，其真實性已殊值存疑。而參諸被告及證人丙○○
      持用同一行動電話於上開通話後相隔十四分之同日十二時
      十五分，有如下之通訊對話：「Ｂ（即證人丙○○）：到
      了。Ａ（即被告）：你過橋來。Ｂ：好。」；於相隔六分
      後之同日十二時二十一分，亦有下列通訊對話：「Ｂ：我
      到天橋了。Ａ：你在那等我。」（參偵查卷第二十二頁）
      ，以之對照二人前述在同日十二時一分所為約定買賣安非
      他命價錢及地點之內容，顯見其二人已在約定地點之成蘆
      橋下見面，而非如證人丙○○在本理中所稱在約定地點等
      候未見面即自行離去，足見證人丙○○在審理中所稱當時
      未實際與被告見面交易云云，並非屬實。是綜合證人丙○
      ○在於偵查中原向檢察官陳稱向被告購買安非他命且僅向
      被告購買過這乙次等語，及上開三筆通訊監察譯文所顯示
      被告與證人丙○○約定買賣安非他命事宜後並至約定地點
      見面等情，已足認定證人丙○○確於當時以一千元之價格
      向被告購得安非他命之事實。
    4.再者證人丙○○固於偵查中陳稱向被告購得之毒品重量為
      零點一公克，然此係其迎和檢察官訊問之誘導意向所稱購
      買海洛因之數量，自難逕認即為事實上向被告購得安非他
      命之數量，且安非他命之買賣重量亦未見有以零點一公克
      如此之微量進行交易，此為本院職務上已知之事實，尤難
      遽認被告當時出售之安非他命重量即為零點一公克，是依
      現存事證，僅能按證人丙○○審理中之證述，認定被告係
      以一千元之價格，出售重量不詳之安非他命予丙○○之事
      實。又本件雖乏關於被告出售予丙○○之安非他命購入價
      格之事證，而無從自售出價格與購入價格之價差而查考本
      件是否基於營利之目的而為安非他命之交易；惟本件丙○
      ○確係以價購之方式向被告取得安非他命，並非無償取得
      ，已如前述。又安非他命係政府嚴予查禁之毒品，無論販
      賣、轉讓、施用或單純持有均係應予處罰之犯罪行為，故
      其交易具極高之風險，價格亦甚高昂，茍無親誼等密切關
      係，斷無甘冒刑罰風險而任為無償或原價轉讓之行為；本
      件被告甲○○與丙○○僅係朋友關係，斷斷續續認識約一
      年多，此經被告自陳在卷，顯見與丙○○並無親誼或合作
      之密切關係，則被告若非能因此而取得相當之利潤以為其
      所冒風險之對價，實無冒險有價轉讓安非他命予丙○○之
      可能，是其購入之價格必較售出之價格低廉，而有從中賺
      取買賣差價牟利之意圖及事實，應屬符合論理法則且不違
      背社會通常經驗之合理判斷。是以被告係基於營利之販賣
      意圖，而出售安非他命予丙○○之事實，足為認定。
    5.綜上所述，被告所為置辯, 諒係事後圖卸之詞，委無可採
      ，本件事證已臻明確，被告如事實欄所載之犯罪事實洵堪
      認定，應予依法論科。
二、論罪科刑之法律適用：
  (一)按安非他命屬毒品危害防制條例第二條第二項第二款所定之
    第二級毒品，核被告甲○○所為，係犯毒品危害防制條例第
    四條第二項之販賣第二級毒品罪。其在販賣前持有安非他命
    之低度行為，為販賣之高度行為所吸收，不另論罪。又按有
    罪之判決，法院在不妨害起訴所指基本社會事實同一之範圍
    內，得自由認定事實，適用法律，本件公訴人起訴所指被告
    販賣予丙○○之毒品，於起訴書犯罪事實欄固記載為第一級
    毒品海洛因，而認被告所犯係毒品危害防制條例第四條第一
    項之販賣第一級毒品罪，與本院認定係第二級毒品安非他命
    之事實與應適用之法條有所不同；然公訴人所指被告販賣之
    毒品，係其與丙○○於九十五年十一月十三日十二時一分許
    ，以門號為0000000000、0000000000
    號聯繫後，在臺北縣五股鄉成蘆橋下所為之交易之毒品，與
    本院審理認定之交易毒品為同一之物，其基本社會事實相同
    ，即均為被告於九十五年十一月十三日十二時許在臺北縣五
    股鄉成蘆橋下販賣予陳照堂之毒品，僅起訴指該次所交易毒
    品為第一級毒品海洛因，而本院經審理後則認定該次所交易
    毒品為第二級毒品安非他命而有所差異，並不影響事實之同
    一性（司法院七十三年七月二十六日七三年廳刑一字第六五
    五號函覆臺灣高等法院暨所屬法院法律座談會研究意見，及
    司法院七十九年六月十一日七九廳刑一字第六七六號函覆研
    究意見參照），本院依法應就被告經起訴之販賣第二級毒品
    犯行審判，並變更檢察官所引之起訴法條。又被告有事實欄
    所載之犯罪科刑執行紀錄，此有臺灣高等法院前案紀錄表附
    卷足參，其於有期徒刑執行完畢後五年以內以故意再犯本件
    最重本刑為有期徒刑以上之罪，為累犯，應依刑法第四十七
    條第一項之規定加重其刑。
  (二)爰審酌被告有前述犯罪前科，有臺灣高等法院被告全國前案
    紀錄表可稽，素行不佳，學歷為國民中學肄業，此經被告於
    審理中自陳在卷，智識程度並無明顯不足或較一般之人低落
    之情形，而販賣毒品行為乃毒品禍害之源，其源不斷，則流
    毒所及，非僅多數人之生命、身體受其侵害，社會安樂國家
    富強之整體法益受損亦不能免，為害之鉅，當非個人一己之
    生命、身體法益所可比擬，嚴重戕害國民之身心健康，危害
    社會非輕，並被告所用之手段方式、本件犯罪之獲利情形，
    及犯罪後之態度等一切情狀，量處如主文所示之刑，以資儆
    懲。
  (三)末按依毒品危害防制條例第十九條第一項：「犯同條例第
    四條至第九條、第十二條、第十三條或第十四條第一項第二
    項之罪者，其供犯罪所用或因犯罪所得之財物均沒收之，如
    全部或一部不能沒收時，追徵其價額或以其財產抵償之」，
    係採義務沒收主義，故販賣毒品所得之金錢，如能認定確係
    販賣毒品所得之款項，均應宣告沒收，不以當場搜獲扣押者
    為限（最高法院九十三年臺上字第二六七○號判決意旨參照
    ），是販賣毒品所用之物或所得之金錢，無論已否扣案，均
    應依法沒收。本件被告販賣海洛因之所得現金一千元，為被
    告販賣毒品所得之財物，雖未扣案，仍應依毒品危害防制條
    例第十九條第一項之規定併為宣告沒收，如全部或一部不能
    沒收時，以其財產抵償之。又未扣案門號為0000000
    000號之行動電話，係供被告本件販賣第一級毒品犯罪時
    聯絡使用之物，應依毒品危害防制條例第十九條前段之規定
    併予宣告沒收，如全部或一部不能沒收時，追徵其價額。
據上論斷，應依刑事訴訟法第二百九十九條第一項前段、第三百
，毒品危害防制條例第四條第二項、第十九條第一項，刑法第十
一條前段、第四十七條第一項，判決如主文。
本案經檢察官陳伯均到庭執行職務。
中    華    民    國    97    年    9     月    5     日
                  刑事第十庭  審判長法  官  侯志融
                                    法  官  歐陽漢菁
                                    法  官  楊博欽
以上正本證明與原本無異。
如不服本判決應於送達後十日內向本院提出上訴狀。
                                    書記官  李慈容
中    華    民    國    97    年    9     月    5     日
附錄本案論罪科刑法條全文：
毒品危害防制條例第四條
  製造、運輸、販賣第一級毒品者，處死刑或無期徒刑；處無期
  徒刑者，得併科新臺幣一千萬元以下罰金。
  製造、運輸、販賣第二級毒品者，處無期徒刑或七年以上有期
  徒刑，得併科新臺幣七百萬元以下罰金。
  製造、運輸、販賣第三級毒品者，處五年以上有期徒刑，得併
  科新臺幣五百萬元以下罰金。
  製造、運輸、販賣第四級毒品者，處三年以上十年以下有期徒
  刑，得併科新臺幣三百萬元以下罰金。
  製造、運輸、販賣專供製造或施用毒品之器具者，處一年以上
  七年以下有期徒刑，得併科新臺幣一百萬元以下罰金。
  前五項之未遂犯罰之。


司法院資訊處製作；財團法人民間司法改革基金會備份。
